【裁判字號】    89,訴,53
【裁判日期】    890418
【裁判案由】    違反貪污治罪條例
【裁判全文】
臺灣士林地方法院刑事判決                            八十九年度訴字第五三號
    公  訴  人  臺灣士林地方法院檢察署檢察官
    被      告  甲○○
                庚○○
                丙○○
                丁○○
右列被告等因違反貪污治罪條例案件，經檢察官提起公訴（八十八年度偵字第五六八
０號），本院判決如左：
    主  文
甲○○共同非依據法令從事公務之人員，亦非受公務機關委託承辦公務之人，對於依
據法令從事公務之人員，關於違背職務之行為交付賄賂，累犯，處有期徒刑柒月，褫
奪公權壹年。
庚○○共同非依據法令從事公務之人員，亦非受公務機關委託承辦公務之人，對於依
據法令從事公務之人員，關於違背職務之行為交付賄賂，處有期徒刑肆月，褫奪公權
壹年。緩刑參年。
丙○○共同非依據法令從事公務之人員，亦非受公務機關委託承辦公務之人，對於依
據法令從事公務之人員，關於違背職務之行為交付賄賂，處有期徒刑伍月，褫奪公權
壹年。
丁○○共同非依據法令從事公務之人員，亦非受公務機關委託承辦公務之人，對於依
據法令從事公務之人員，關於違背職務之行為交付賄賂，處有期徒刑柒月，褫奪公權
壹年。
    事  實
一、甲○○於民國七十九年間，曾因違反肅清煙毒條例案件，經臺灣臺北地方法院判
    決有期徒刑一年三月，嗣經減刑為有期徒刑十月確定，於八十一年元月十九日執
    行完畢（於本案已構成累犯）；嗣於八十三年間，因違反麻醉藥品管理條例案件
    ，經臺灣士林地方法院判決有期徒刑四月，如易科罰金以三百元折算一日確定，
    於八十四年四月二十八日易科罰金執行完畢；又於八十五年間，因違反麻醉藥品
    管理條例案件，經臺灣士林地方法院判決有期徒刑六月，如易科罰金以三百元折
    算一日確定，於八十五年十月二十九日易科罰金執行完畢；再於八十六年間，因
    違反麻醉藥品管理條例案件，經臺灣士林地方法院判決有期徒刑七月確定；另因
    違反電信法案件，經臺灣士林地方法院判決有期徒刑七月確定，二罪定應執行刑
    為有期徒刑一年，於八十七年六月十日縮刑期滿執行完畢（以上於本案未構成累
    犯）。丁○○曾於八十三年間，因違反麻醉藥品管理條例案件，經臺灣板橋地方
    法院判決有期徒刑二月，如易科罰金以三百元折算一日確定，於八十三年十月十
    八日易科罰金執行完畢（未構成累犯）。丙○○曾於七十九年間，因侵占案件，
    經臺灣板橋地方法院判決有期徒刑四月確定，惟經執行通緝後，因時效消滅而未
    執行（未構成累犯）。緣甲○○與庚○○、丙○○、丁○○均非依據法令從事公
    務之人員，亦非受公務機關委託處理公務之人，而共同於八十三年三月二十日下
    午三時五分許，在臺北市大同區○○○路一八四巷四九之一號由乙○○所經營之
    茶店之公共場所以撲克牌玩賭財物之際（甲○○、庚○○、丙○○及丁○○賭博
    罪部分，已經另案判決有罪確定），因有不詳之人以電話向臺北市政府警察局大
    同分局寧夏派出所檢舉有人在上址茶店聚賭，乃由前開派出所值班警員呼叫依據
    法令從事公務之臺北市政府警察局大同分局寧夏派出所管區警員蔡丁山前往現場
    處理。蔡丁山於趕抵現場時，即發現甲○○、庚○○、丙○○及丁○○在該處賭
    博財物，除電請同仁即警員邱欽能前來支援管制人員進出外，並指示未在場玩賭
    之其他客人離去現場，旋即斥責在場玩賭之甲○○、庚○○、丙○○及丁○○四
    人，經甲○○等四人向蔡丁山求情，蔡丁山仍不為所動，此時亦在場而與蔡丁山
    素有交情之戊○乃上前為甲○○等人向蔡丁山說項，蔡丁山隨即佯命甲○○、庚○○、丙○○、丁○○四人在十行紙上簽名，作勢已填載現場紀錄，並攜走甲○○等人賭博所用之撲克牌後，未依法逮捕甲○○、庚○○、丙○○及丁○○四人
    而逕行離去。此時甲○○、庚○○、丙○○、丁○○四人為免所涉賭博案件事後
    仍遭依法移送法辦，乃與戊○（涉案部分已經本院八十四年訴字第六八一號判決
    有罪確定）共同商議以金錢行賄蔡丁山，並由戊○當場墊支新臺幣（下同）四千
    元、庚○○亦取出所有二千元而湊集六千元後，由戊○委託亦有共同犯意聯絡之
    己○○（涉案部分已經本院八十三年訴字第一二八九號判決有罪確定）將該筆賄
    款交予蔡丁山。己○○則於同日下午四時許，電請警員蔡丁山前往臺北市○○區
    ○○街黃帝神宮斜對面之高國榮所經營商店前相見，表明請求蔡丁山不再將甲○○等人經查獲之前開賭博案依法移送之意，而在該廟前之臺光企業社旁馬路邊，
    對於蔡丁山關於違背職務之行為，交付前揭六千元賄款。翌日戊○即將此事告知
    乙○○，乙○○因認該事件係發生在其所經營茶店，為示負責，即取六千元返還
    予戊○，戊○則將其中二千元交予庚○○收執。
二、案經臺灣高等法院檢察署函請臺灣士林地方法院檢察署檢察官偵查起訴。
      理由
一、訊據被告甲○○、庚○○、丙○○、丁○○四人固坦承於八十三年三月二十日下
    午，確在乙○○所經營之上址茶店內以撲克牌玩賭十三支、而遭臺北市政府警察
    局大同分局寧夏派出所警員蔡丁山查獲之事實不諱（見本院八十九年二月十一日
    訊問筆錄），惟矢口否認涉有前揭共同對於依據法令從事公務之人員、關於違背
    職務之行為交付賄賂之犯行，均辯稱：伊等對於本案事前未曾參與謀議、亦無支
    出或交付金錢之情事，事後亦不知情云云；被告庚○○並辯稱：當日伊要回家之
    半路上，戊○詢問伊身上有無金錢，說要湊六千元，伊只有二、三千元，就借給
    戊○，戊○並未說明作何用途云云。然查：本案依據法令從事公務之臺北市政府
    警察局大同分局寧夏派出所警員蔡丁山確於八十三年三月二十日下午，在臺北市
    大同區○○街黃帝神宮前臺光企業社旁馬路，為同日下午在上址乙○○茶店取締
    被告甲○○等四人賭博後、未依法將全案移送乙事，收受由己○○所轉交之六千
    元之事實，固據蔡丁山在另案被訴違反貪污治罪條例案件中（臺灣士林地方法院
    檢察署八十三年度偵字第六九五三號、臺灣士林地方法院八十三年訴字第一二八
    九號、最高法院八十五年臺上字第五九三０號、臺灣高等法院上更一字第一一七
    三號、最高法院八十七年臺上字十四號、臺灣高等法院八十七年度上更二字第四
    三號）矢口否認，並辯稱：伊當日接獲檢舉後前往檢舉地點查察，並未發現有違
    法賭博情事，亦未曾為此事收受任何賄賂云云；惟查：有關被告甲○○、庚○○
    、丙○○及丁○○於八十三年三月二十日下午，在乙○○所經營之茶店內，以樸
    克牌賭博財物，為臺北市政府警察局大同分局寧夏派出所警員蔡丁山當場查獲，
    惟經戊○說項後並未將被告甲○○等人當場依法逮捕，反僅要求被告甲○○等人
    在十行紙簽具基本資料後，象徵性地樸克牌帶走，且蔡丁山於同日下午經約出而
    收受己○○對於其違背職務行為所轉交之六千元賄款，未依法將案件移送偵辦乙
    節，已經被告甲○○、庚○○、丙○○及丁○○四人及戊○於前開案件中以證人
    身分證述及該案同案被告己○○供述明確（見卷附前開案件偵審中之臺灣士林地
    方法院檢察署八十三年八月十八日、八十三年八月二十二日、八十三年九月二十
    二日訊問筆錄、臺灣高等法院八十四年十一月一日訊問筆錄），並有載明報案時
    間為八十三年三月二十日下午三時五分、檢舉臺北市○○○路一八四巷四九號之
    一內有賭博情事、而經蔡丁山記錄辦理情形為：該屋內角落屏風內有四人坐在桌
    子旁、卓面上未發現任何違禁物賭之跡象....，當場予以訓誡並聲明不得有賭博
    行為云云之臺北市政府警察局大同分局受理民眾報案紀錄簿影本乙紙附卷可資佐
    證，復經審理被告蔡丁山所涉前開案件之臺灣高等法院判決認定屬實，有該院八
    十七年度上更（二）字第四三號判決在卷可參（案經上訴最高法院）。從而，警
    員蔡丁山於該案中確有對於違背職務之行為收受賄賂之情，已無可疑。
二、次查：被告甲○○、庚○○、丙○○、丁○○雖均否認曾與戊○及己○○共謀行
    賄警員蔡丁山，然查：被告甲○○、庚○○及丙○○於前開蔡丁山等人因本案所
    涉違反貪污治罪條例案件中之接受調查局初訊偵查時，已分別自白稱：「當時蔡
    姓警員到達後不久，....，要我們四人在記錄上簽名，然後告誡我們不許再犯後
    就離開了，... 當時我等曾向管區警員拜託不要將案子移送，在蔡姓警員離開後
    ，戊○表示要湊錢委託『黑仔』即己○○幫忙向蔡姓警員說情，於是我當場將身
    上現有的二千元拿給他，後來戊○將錢還給我時，向我表示他已將錢委託『黑仔
    』轉送給蔡姓警員，該筆款項全由『阿蘭』即乙○○支付，我認為上述兩事是前
    案未被移送的原因」（見庚○○於八十三年六月二十二日調查局北機組調查筆錄
    ）；「當時我們曾向蔡姓警員拜託，請他高抬貴手，蔡姓警員原本態度仍未軟化
    ，後來有一名年約三十歲、身材瘦瘦的男子（即戊○）進入阿蘭的茶店，將蔡姓
    警員拉到一旁說了一些話，後來蔡姓警員就大聲指責我們以後不能再聚賭，不然
    就移送法辦之後，就離開了，在警員離開之後，大家就在談論如何善後，後來有
    人提議要湊六千元委託己○○轉交蔡姓警員作為不移送法辦之謝禮，也希望他真
    的不要將案子移送，故大家就湊錢，但只有『矮古』即庚○○身上有二張千元大
    鈔，戊○有四張千元大鈔，所以是由『矮古』將二千元交給戊○，戊○再拿給己○○，由己○○轉送給蔡姓警員，我認為以上因素是前案未被移送的原因」（見
    甲○○於八十三年六月二十四日調查局北機組調查筆錄）、「在警員離開後不久
    ，大家就在一起談論如何善後，後來就有人提議要湊六千元託『黑仔』即己○○
    轉交給蔡姓警員作為謝禮，也希望他真的不要將案子移送，後來戊○先拿了六千
    元給己○○，再由己○○送給蔡姓警員，我認為以上的因素是使前述賭博案未依
    法移送的原因」（見丙○○於八十三年六月二十五日調查局北機組調查筆錄）等
    語；而被告丁○○雖未自白犯行，然於調查局訊問時亦陳稱：在警員離開後，大
    家就討論如何善後，伊僅聽到有人提議要湊數千元致贈給蔡丁山作為不移送法辦
    的謝禮，但因伊還有事就先離開云云（見丁○○於八十三年六月二十九日調查局
    北機組查筆錄）；此核與證人即共同被告戊○於前案在臺灣高等法院審理中證稱
    ：伊有拿六千元給己○○，賭博的人說誰身上有錢，我說有六千元，「黑仔」說
    要拿給警察泡茶，第二天，乙○○就把六千元還給伊等語（臺灣高等法院八十四
    年十一月一日訊問筆錄）；於本院審理時證述：因為賭博現場的人叫伊拿六千元
    給己○○，伊就跟庚○○借了二、三千元，加上伊自己的錢共六千元交給己○○
    轉交給蔡丁山警員等語（見本院八十九年二月十一日訊問筆錄）；以及證人乙○○證稱：戊○以電話表示警察有來取締，有拿六千元給警察，因為店是伊開的，
    所以伊有把六千元還給戊○，戊○有說六千元是他和在場的賭客一起湊出來的，
    是大家一起提議的等語（見本院八十九年三月七日訊問筆錄），均相符合。再衡
    諸被告甲○○、庚○○、丙○○及丁○○係為當日在場賭客，係警員蔡丁山為相
    關違背職務行為之受益者，此案實與他人無甚關連，如非被告四人參與上開行賄
    之謀議，豈有他人願為渠等甘冒違法而強行出頭之理？是被告四人主觀上對於依
    據法令從事公務之警員蔡丁山，關於其違背職務之行為交付賄賂之共同犯意，已
    臻明確。至於該筆賄款事後雖由乙○○為表負責而自行承擔，然其無非係其基於
    店主之身分、始返還金錢予墊支款項之戊○轉交被告庚○○收執；被告等雖因此
    未受金錢之損失，然此尚與渠等於行為時參與謀議之共同行賄之犯意聯絡無涉，
    自未能以此作為被告等有利之認定。從而，被告四人所辯各節，均無非事後卸責
    之詞，不足採信。本件事證明確，被告等犯行洵堪認定，應依法論科。
三、按貪污治罪條例於八十五年十月二十三日修正公布，該條例就關於違背職務行為
    交付賄賂罪，其中併科罰金部分，由得併科新臺幣三十萬元以下罰金，提高為得
    併科新臺幣三百萬元以下之罰金，是依新舊法比較結果，以適用舊法有利於被告
    ，依刑法第二條第一項但書之規定，應適用較有利行為人之舊法。是核被告甲○○、庚○○、丙○○、丁○○四人均非依據法令從事公務之人員，亦非受公務機
    關委託承辦公務之人，而對於依據法令從事公務之蔡丁山，關於違背職務之行為
    交付賄賂之所為，均係犯八十五年十月二十三日修正公布前之貪污治罪條例第十
    條第二項、第一項之交付賄賂罪。公訴人認渠等所為，係犯八十五年十月二十三
    日修正前之貪污治罪條例第十條第一項之罪，容有未洽，其起訴法條應予變更。
    被告甲○○、庚○○、丙○○及丁○○與戊○、己○○間就本案犯行，均有犯意
    聯絡及行為分擔，應依共同正犯論處。又被告甲○○於七十九年間，曾因違反肅
    清煙毒條例案件，經臺灣臺北地方法院判決有期徒刑一年三月，嗣經減刑為有期
    徒刑十月確定，於八十一年元月十九日執行完畢，有臺灣高等法院檢察署刑案紀
    錄簡覆表附卷可稽，其於有期徒刑執行完畢後五年內，再犯本件有期徒刑以上之
    罪，為累犯，應依法加重其刑。被告甲○○、庚○○、丙○○於本案偵查中一度
    自白其行賄之犯行，應依八十五年修正前貪污治罪條例第十條第三項減輕其刑，
    被告甲○○部分並予先加後減之。又被告四人之犯罪情節輕微，交付賄賂之財物
    在五萬元以下，應依八十五年修正前同條例第十一條第二項、第一項規定，分別
    減輕其刑，被告甲○○、庚○○、丙○○部分並遞減輕其刑。爰審酌被告各人之
    素行，犯罪之動機、目的、手段，所交付之賄款數額非鉅，部分被告於犯罪後一
    度坦承犯行、惟嗣又否認及其他一切情狀，分別量處如主文所示之刑，並均諭知
    褫奪公權一年，以示懲儆。又被告庚○○未曾受有期徒刑以上刑之宣告，有臺灣
    高等法院檢察署刑案紀錄簡覆表附卷可稽，因一時失慮，致罹刑章，經此教訓後
    ，應知警惕，當無再犯之虞，本院因認對其所宣告之刑，以暫不執行為適當，爰
    併予宣告緩刑三年，以勵自新。
據上論斷，應依刑事訴訟法第二百九十九條第一項前段、第三百條、八十五年十月二
十三日修正前貪污治罪條例第十條第二項、第一項、第三項後段、第十一條第二項、
第一項、第十六條、第十七條、刑法第二條第一項但書、第十一條前段、第二十八條
、第四十七條、第三十七條第三項、第七十四條第一款，判決如主文。
本案經檢察官黃惠玲到庭執行職務
中      華      民      國    八十九    年      四      月    十八      日
                                  臺灣士林地方法院刑事第三庭
                                      法  官  李  瑜  娟
右正本證明與原本無異。
如不服本判決，應於判決送達後十日內，向本院提出上訴狀。
                                      書記官  劉  政  惠
中      華      民      國    八十九    年      四      月    二十八    日
附錄本案論罪科刑法條全文：
八十五年十月二十三日修正公布前之貪污治罪條例第十條：
  對於第二條人員關於違背職務之行為，行求期約或付賄賂或其他不正利益者，處一
  年以上七年以下有期徒刑，得併科新臺幣三十萬元以下罰金。
  不具第二條人之身分而犯前項之罪者亦同。
  犯前二項之罪，於犯罪後六個月內自首者，免除其刑；逾六個月者，減輕或免除其
  刑；在偵查或審判中自白者，減輕其刑。


司法院資訊處製作；財團法人民間司法改革基金會備份。
